臺灣宜蘭地方法院民事小額判決
111年度羅小字第105號
原      告  陳琇瑛  

被      告  簡鴻文  

上列當事人間請求返還不當得利事件，本院於民國111年4月29日
言詞辯論終結，判決如下：
    主      文
被告應給付原告新臺幣貳萬玖仟玖佰捌拾柒元，及自民國111年4
月8日起至清償日止，按週年利率百分之5計算之利息。
訴訟費用新臺幣壹仟元由被告負擔。
本判決第一項得假執行。但被告以新臺幣貳萬玖仟玖佰捌拾柒元
為原告預供擔保，得免為假執行。
    事實及理由
壹、程序部分：
    按不變更訴訟標的，而補充或更正事實上或法律上之陳述者
    ，非為訴之變更或追加，民事訴訟第256條定有明文。本件
    原告起訴時原訴之聲明第1項為：被告應給付原告新臺幣（
    下同）29,987元，及自起訴狀繕本送達翌日起，按年息5％計
    算之利息，嗣於本院言詞辯論期日以言詞更正訴之聲明第1
    項為：被告應給付原告29,987元，及自起訴狀繕本送達翌日
    起至清償日止，按年息5％計算之利息，其將利息明載計算至
    清償日止，核其性質屬補充法律上陳述，揆諸首揭規定，與
    法尚無不合，應予准許。
貳、實體部分：
一、原告主張：被告甲○○自民國107年7月起，參與由訴外人綽號
    「蛋哥」（真實姓名年籍不詳）、吳俊勳、陳顥、吳至宏、
    陳佑豪、少年郭○諺、陳○丞、羅○雯、賴○豪（以上4人真實
    姓名均詳臺灣臺東地方法院109年度原金訴字第31號卷，下
    稱刑事卷）等多人所組成之詐欺集團（下稱本案詐欺集團）
    後，即與「蛋哥」、陳顥、陳佑豪及本案詐欺集團其他身分
    不詳成員，共同意圖為自己不法之所有，基於三人以上共同
    詐欺取財之犯意聯絡，先由本案詐欺集團不詳成員於107年7
    月24日19時47分許，致電予原告，假冒為讀冊生活及銀行人
    員，佯稱原告因霧社分期轉帳，須操作ATM解除等語，致原
    告陷於錯誤，因而於同日21時許匯款2筆各29,987元至所指
    定之華南商業銀行帳號：000000000000號帳戶（戶名：羅懷
    隆）、1筆15,898元至所指定之臺灣中小企業銀行帳號：000
    00000000號帳戶（戶名：邱冠達），甲○○再按陳顥分配、指
    示持前開帳戶之提款卡，於同日21時許，提領前揭款項，並
    於其後交付該等款項與陳顥。甲○○與本案詐騙集團成員共同
    對原告之前揭詐欺行為，致原告受有財產上損害，爰依民法
    第179條、第184條第1項前段之規定請求擇一為有利判決，
    請求被告應負侵權行為損害賠償之責。並聲明：㈠被告應給
    付原告29,987元，及自起訴狀繕本送達翌日起至清償日止，
    按年息5％計算之利息；㈡前項聲明願供擔保請准宣告假執行
    。
二、被告則以：對原告主張之事實及金額均沒有意見，惟希望待
    其出獄後再行清償等語資為抗辯。並聲明：原告之訴駁回。
三、本院之判斷：
　㈠原告主張之上揭事實，業據提出與所述相符之臺灣臺東地方
    法院109年度原金訴字第31號刑事判決為證（見本院卷第5至
    15頁），且經本院調閱前揭刑事卷宗核對無訛，且為被告所
    不爭執，依民事訴訟法第280條第1項前段規定，視同自認，
    自堪信原告之主張為真正。
  ㈡按因故意或過失，不法侵害他人之權利者，負損害賠償責任
    ，民法第184條第1項前段定有明文。經查，原告於上開時、
    地，遭受本案詐欺集團成員詐騙，因而於同日21時許匯款2
    筆各29,987元至所指定之華南商業銀行帳號：000000000000
    號帳戶（戶名：羅懷隆）、1筆15,898元至所指定之臺灣中
    小企業銀行帳號：00000000000號帳戶（戶名：邱冠達），
    甲○○再按陳顥分配、指示持前開帳戶之提款卡，於同日21時
    許，提領前揭款項，並於其後交付該等款項與陳顥等情，業
    如前述。是甲○○與本案詐欺集團成員對原告共同施以詐術之
    行為，自構成故意侵權行為，且該侵權行為與原告財產權所
    受損害間亦確有相當因果關係，是原告依據侵權行為法律關
    係，請求被告賠償因此所受之財產損害，並僅請求其中之29
    ,987元，自屬有據。
　㈢末按給付無確定期限者，債務人於債權人得請求給付時，經
    其催告而未為給付，自受催告時起，負遲延責任，其經債權
    人起訴而送達訴狀，或依督促程序送達支付命令，或為其他
    相類之行為者，與催告有同一之效力；遲延之債務，以支付
    金錢為標的者，債權人得請求依法定利率計算之遲延利息；
    應付利息之債務，其利率未經約定，亦無法律可據者，週年
    利率為5％，民法第229條第2項、第233條第1項、第203條亦
    有明定。被告經原告起訴請求賠償29,987元而未為給付，原
    告自得依上開規定，請求被告加付遲延利息。從而，原告請
    求被告給付自起訴狀繕本送達翌日即111年4月8日起（見本
    院卷第32頁），按週年利率5％計算之利息，為有理由，應予
    准許。　
　㈣至被告表示希冀待其出監後再清償乙節，按債務人無為一部
    清償之權利，但法院得斟酌債務人之境況，許其於無甚害於
    債權人利益之相當期限內，分期給付，或緩期清償，民法第
    318條第1項固有明文。然該項但書之規定，係認法院有斟酌
    債務人境況，許其分期給付或緩期清償之職權，非認債務人
    有要求分期給付或緩期清償之權利。本件被告並未提出積極
    證據釋明其境況，且原告請求數額非高，本院尚難依其請求
    逕為准許，是被告此部分所辯，要難憑採。
四、本件事證已臻明確，兩造其餘攻擊防禦方法，於本判決結果
    不生影響，爰不一一論述。至原告另依民法第179條規定請
    求被告給付部分，因原告請求擇一為有利判決，原告之訴既
    經准許而無庸再行審究，併予敘明。
五、本件係就民事訴訟法第436條之8適用小額訴訟程序所為被告
    敗訴之判決，依同法第436條之20規定，應依職權宣告假執
    行，並依同法第436條之23準用第436條第2項，適用同法第3
    92條第2項規定，依職權宣告被告如預供擔保，得免為假執
    行。
六、訴訟費用負擔之依據：民事訴訟法第78條。依職權確定訴訟
    費用額為1,000元（第一審裁判費），應由被告負擔。
中　　華　　民　　國　　111 　年　　5 　　月　　20　　日
          　　　　羅東簡易庭法　官  黃淑芳
以上正本係照原本作成。
對於本件判決如有不服，應於收受送達後20日內向本院提出上訴
書狀，上訴於本院合議庭，並按他造當事人之人數附具繕本。
當事人之上訴，非以判決違背法令為理由不得為之，上訴狀應記
載上訴理由，表明下列各款事項：
(一)原判決所違背之法令及其具體內容。
(二)依訴訟資料可認為原判決有違背法令之具體事實。
如委任律師提起上訴者，應一併繳納上訴審裁判費。
中　　華　　民　　國　　111 　年　　5 　　月　　20　　日
                            書記官　廖文瑜